【裁判字號】    98,簡,227
【裁判日期】    981211
【裁判案由】    獎勵金
【裁判全文】
高雄高等行政法院簡易判決
                                       98年度簡字第227號
原      告  甲○○
被      告  雲林縣政府
代  表  人  乙○○縣長
上列當事人間獎勵金事件，原告不服行政院農業委員會中華民國
98年8月24日農訴字第0980136625號訴願決定，提起行政訴訟，
本院判決如下：
    主  文
原告之訴駁回。
訴訟費用由原告負擔。
    事實及理由
一、事實概要︰
    緣原告為雲林縣斗六市○○○段1492地號、1510地號之造林
    申請人（即造林獎勵金領取人）楊春盛（民國96年死亡）之
    子，系爭土地自82年起即參加獎勵農地造林，並於6年期滿
    後，自88年起轉入獎勵全民造林，嗣於96年8月間，被告派
    員會同斗六市公所人員辦理檢測，發現系爭土地造林木已部
    分遭移除，經向地政單位查詢該造林地相關地籍資料，發現
    前開系爭1510地號土地，楊春盛已於95年10月12日出售予訴
    外人林長源，同段1492地號土地於81年6月30日由楊春盛贈
    與原告，被告遂於96年8月20日以府農林字第0960504340號
    函請雲林縣斗六市公所徵詢繼受人，是否願意繼續參與獎勵
    造林，惟均未獲回應。嗣被告又會同市公所人員複查結果，
    該造林樹木除成活率嚴重不足外，更是藤蔓纏繞，雜草叢生
    ，明顯荒廢，違反獎勵造林實施要點規定，乃以98年5月19
    日府農林字第0980502418號函，請原告繳回造林獎勵金及利
    息計新台幣（下同）91,719元。原告不服，提起訴願，經遭
    決定駁回；遂提起本件行政訴訟。
二、本件原告主張︰
(一)、按系爭斗六市○○段1492地號土地，於81年6月30日即為原
    告所有，82年間原告之父參加農地造林，原告身為地主未為
    相反主張，自可視為默示同意。原告默示同意造林存在，然
    並不認同切結書的合法性，蓋被告並無向所有權人告知。
(二)、被告96年8月20日府農林字第0960504340號函，並未說明未
    繼續參加造林，要繳回領取金額與利息，至系爭1492地號造
    林地所種植之樹木，係因多年的颱風吹倒，倒向鄰田，阻礙
    耕作與稻米收獲。
(三)、獎勵造林辦法被告並無通知造林人，原告之父認為造林係屬
    農田轉作，該領取應有的對價。造林獎勵之發給方式，前6
    年每公頃發給新植撫育費25萬元，即第1年10萬元，第2年至
    第6年每年3萬元。經查，原告之父於斗六農會存摺000-0000
    -00-00000-0-0帳戶，新植撫育費與前6年獎勵金不符，顯然
    被告獎勵金有誤等情，並聲明求為判決撤銷訴願決定及原處
    分。
三、被告則以︰
(一)、原告為系爭1492、1510地號土地之造林申請人（即造林獎勵
    金領取人）楊春盛之子，系爭土地自82年起即參加獎勵農地
    造林，並於6年期滿後，自88年起轉入獎勵全民造林，依「
    獎勵造林實施要點」規定造林期限為20年，該等土地造林期
    限應至101年止。然前開造林地於96年8月間經被告派員會同
    市公所人員辦理檢測，發現造林已部分遭移除。被告向地政
    單位查詢該造林地相關地籍資料，發現系爭1510地號土地，
    造林人楊春盛已於95年10月12日出售予訴外人林長源。
(二)、至系爭1492地號土地，楊春盛於81年6月30日以贈與方式贈
    與原告，82年起楊春盛以該筆土地參與獎勵造林，領取10餘
    年造林獎勵金，原告身為地主10餘年未為主張，自可視為默
    示同意。被告於96年8月20日以府農林字第0960504340號函
    請斗六市公所徵詢繼受人，是否願意繼續參與獎勵造林，並
    簽具切結書，惟均未獲回應。復於98年會同市公所人員複查
    該造林地，除未改善外，成活率亦嚴重不足，造林地現況已
    藤蔓繞，雜草叢生，明顯荒廢，簽具切結書為憑。被告乃
    以98年5月19日府農林字第0980502418號函請原告繳回造林
    獎勵金等語，資為抗辯，並聲明求為判決駁回原告之訴。
四、本件事實概要欄所載事實，有被告98年5月19日府農林字第0
    980502418號函、現場照片、切結書、獎勵造林獎勵金提領
    清冊等附於訴願卷及本院卷可稽，且經兩造分別狀陳在卷，
    洵堪信實。兩造所爭執者厥為被告撤銷原授益處分，命原告
    繳回造林獎勵金是否適法。經查：
(一)、按「造林獎勵金由農委會提列相關預算支應，符合左列各款
    規定者，發給造林獎勵金：(1)所植樹種與株數符合規定標準
    ，並平均分布正常生長於林地。(2)造林成活率達百分之70以
    上。(3)自造林第7年起，每年造林成活率扣除自然枯死率2％
    ，每3年實施檢測工作，經檢測合格後，獎勵金每年核發，
    不合格者，獎勵金不發給，且不得再申請造林獎勵。」「造
    林獎勵金之發給方式為：前6年每公頃發給新植撫育費新台
    幣25萬元，即第1年新台幣10萬元，第2年至第6年，每年新
    台幣3萬元：第7年起至第20年止，每年每公頃發給造林管理
    費新台幣2萬元。在同一地點已接受其他機關發給造林獎勵
    金者，不得重覆申請，事後發現者，應追回已發獎勵金。」
    「造林獎勵金領取人，於領取獎勵金時，應立書面切結，同
    意接受林業主管機關之指導，善加管理經營造林木竹，使之
    長大成林，不可任其荒廢或擅自拔除毀損；如有違背，應加
    利息賠償已領取之獎勵金，其利率以計收賠償時之臺灣銀行
    牌告基本放款利率為準。」獎勵造林實施要點第6點、第7點
    第1項、第2項定有明文。次按「經核准獎勵造林之土地，於
    獎勵期間所有權有移轉或承租契約終止時，造林獎勵金領取
    人應主動通知受理機關，由該土地繼受人出具同意書，並辦
    理變更手續；未完成變更手續或繼受人無意願者，獎勵金領
    取人應全數返還已領取之獎勵金。土地繼受人依前項規定同
    意繼續參與獎勵造林後，有前條各款情事之ㄧ者，應返還造
    林地獎勵期間所有已領取之獎勵金。」獎勵輔導造林辦法第
    13條亦有明文。
(二)、查原告之被繼承人楊春盛自82年起即以系爭1492、1510地號
    土地參加獎勵農地造林，並於6年期滿後，自88年起轉入獎
    勵全民造林，依「獎勵造林實施要點」規定造林期限為20年
    ，亦即造林期限應至101年止。被告於96年8月間會同斗六市
    公所人員辦理檢測，發現造林已部分遭移除，98年再會同市
    公所人員複查時，除未改善外，成活率亦嚴重不足，造林地
    現況已藤蔓繞，雜草叢生，且系爭1510地號土地亦於95年
    10月12日出售予訴外人林長源等情，為兩造所不爭，並有現
    場照片、不動產買賣合約書在卷足佐，訴外人林長源於98年
    6月9日函被告稱：「．．．賣方（指原告之父）言明地上物
    （樟樹）早已全部賣給他人（簽約時就已移除大半），並要
    求本人同意其展延至96年4月30日以期陸續將地上物（樟樹
    ）全部移植，鈞府98年5月18日複勘時所見者即為當時賣方
    移除所剩部分之地上物。」等語，足見系爭造林明顯荒廢，
    與獎勵造林之意旨顯不相符。又造林獎勵金非專屬一身之權
    利，原告之父楊春盛業已死亡，被告據以撤銷原授益處分（
    發給造林獎勵金），並請求原告返還造林獎勵金，並無不合
    。
(三)、又造林與農田轉作不同，且原告之父楊春盛於轉入獎勵全民
    造林之初即簽立切結書，載明「本人依獎勵造林實施要點規
    定申請造林．．．並領取造林獎勵金．．．善加管理經營造
    林木竹，使之長大成林，不任其荒廢或擅自拔除毀損，如有
    違背，願加計利息賠償已領取之獎勵金。」有楊春盛所立切
    結書附於訴願卷可憑，原告主張原告之父認為造林係屬農田
    轉作，該領取應有的對價云云，並不可採。又原告之父楊春
    盛自88年至96年各領取造林獎勵金10,800元，亦有提領清冊
    在卷可按，原告主張其父於斗六農會存摺帳戶，新植撫育費
    與前6年獎勵金不符，顯然被告獎勵金有誤云云，亦不可採
    。
(四)、綜上所述，原告前揭主張既不可採，則被告以原告違反獎勵
    造林實施要點規定，乃以98年5月19日府農林字第098050241
    8號函，請原告繳回造林獎勵金及利息計91,719元（即撤銷
    原授益處分），並無違法；訴願決定予以維持，核無不合；
    原告起訴意旨求為均予撤銷，為無理由，應予駁回。本件為
    簡易訴訟事件，並不經言詞辯論為之。又兩造其餘主張，核
    與判決之結果無影響，爰不逐一論述，併此敘明。
五、據上論結，本件原告之訴為無理由，依行政訴訟法第233條
    第1項、第236條、第98條第1項前段，判決如主文。
中    華    民    國    98    年    12    月   11     日
            高雄高等行政法院第四庭
                            法  官  戴  見  草
以上正本係照原本作成。
如不服本判決，應於判決送達後20日內向本院提出上訴書狀，其
未表明上訴理由者，應於提起上訴後20日內向本院提出上訴理由
書（須按對造人數附繕本）；如於本判決宣示或公告後送達前提
起上訴者，應於判決送達後20日內補提上訴理由書（須附繕本）
。未表明上訴理由者，逕以裁定駁回。
中    華    民    國    98    年    12    月   11     日
                            書記官  江  如  青
附註:
行政訴訟法第235條（第1項、第2項）:
對於適用簡易程序之裁判提起上訴或抗告，須經最高行政法院之
許可。
前項許可，以訴訟事件所涉及之法律見解具有原則性者為限。


司法院資訊處製作；財團法人民間司法改革基金會備份。
